最高法院刑事判決　　　　　　一○○年度台上字第三四一八號
上　訴　人　汪家德
選任辯護人　黃溫信律師
　　　　　　黃紹文律師
　　　　　　徐美玉律師
上列上訴人因強盜等罪案件，不服台灣高等法院台南分院中華民
國九十九年二月二十五日第二審更審判決（九十八年度重上更(一)
字第二七二號，起訴案號：台灣台南地方法院檢察署九十四年度
偵字第四二０三號），提起上訴，本院判決如下：
    主  文
上訴駁回。
    理  由
按刑事訴訟法第三百七十七條規定，上訴於第三審法院，非以判
決違背法令為理由，不得為之。是提起第三審上訴，應以原判決
違背法令為理由，係屬法定要件。如果上訴理由書狀並未依據卷
內訴訟資料，具體指摘原判決不適用何種法則或如何適用不當，
或所指摘原判決違法情事，顯與法律規定得為第三審上訴理由之
違法情形，不相適合時，均應認其上訴為違背法律上之程式，予
以駁回。本件原審審理結果，認為上訴人汪家德有原判決事實欄
（下稱事實欄）所載未經許可，持有可發射子彈而具有殺傷力由
仿HIGH-STANDARD廠DERRINGERDM-101型雙管手槍製造之玩具手槍
，車通槍管內阻鐵而成之改造手槍一枝（槍枝管制編號00000000
00號，下稱扣案改造手槍），及與吳文正（經第一審判處罪刑確
定）基於共同意圖為自己不法所有及非法持有扣案改造手槍之犯
意，攜帶扣案改造手槍，以事實欄二、三所載分工之方式，使被
害人楊陳麗瓊不能抗拒，而交付新台幣（下同）十三萬元之犯行
。因而撤銷第一審上訴人部分之科刑判決，比較行為時及裁判時
法律，適用最有利於上訴人之規定，改判依民國九十四年二月二
日修正公布，九十五年七月一日施行前（下稱修正前）刑法牽連
犯之規定，就攜帶兇器加重強盜罪與行使變造特種文書罪部分，
從一重論上訴人共同意圖為自己不法之所有，攜帶兇器，以脅迫
至使不能抗拒，而使人交付其物罪，處有期徒刑七年六月，又論
上訴人共同未經許可，持有可發射子彈具殺傷力改造手槍罪，處
有期徒刑三年二月，併科罰金新台幣（下同）五萬元，罰金如易
服勞役，以一千元折算一日，及各為相關從刑之諭知，並定其應
執行刑為有期徒刑十年二月，併科罰金五萬元，罰金如易服勞役
，以一千元折算一日，扣案改造手槍沒收。已詳述其所憑之證據
及認定之理由，並就上訴人否認犯行之供詞及其所辯各語認非可
採，予以論述。查：(一)、槍枝殺傷力之鑑定，非必以試射為唯一
之鑑驗方法，如依性能檢驗法實際操作送鑑槍枝之機械結構與功
能，經檢測後認其結構完整，且擊發功能良好正常，可供擊發適
用子彈使用，而為具殺傷力之研判，茍非其鑑定有未盡確實或欠
缺完備情事，即不得以未經實彈射擊鑑測，遽認其鑑定結果為不
可採取。原判決業已明本件扣案改造手槍，經送內政部警政署
刑事警察局（下稱刑事警察局）鑑定，該局採取國內外槍枝鑑定
領域普遍接受之「性能檢驗法」，鑑定扣案改造手槍完畢，確認
扣案改造手槍具殺傷力，有該局九十四年四月一日刑鑑字第0940
047383號槍彈鑑定書在卷可憑。又該局鑑定槍枝所採取之「性能
檢驗法」，係指實際操作檢測槍枝之機械結構與性能，如槍管、
滑套、轉輪等零件材質之檢視，滑套、扳機、擊錘及撞針等機械
運作情形之檢驗；故經鑑定人員實際操作檢視其結構、功能完整
良好，且擊發功能正常，即認該槍枝可供擊發適用子彈，認具有
殺傷力。再本件鑑定人員除於中央警察大學大學部修習驗槍學、
槍彈及爆炸物鑑識等鑑定學分外，並接受刑事警察局（現職）新
進人員訓練之第一階段土（改）造槍枝鑑定、第二階段制式槍枝
鑑定。此外，復參加鑑識科學實驗室文件製作研習會、槍彈比對
系統IBIS初級使用者認證（一週）、槍彈比對系統IBIS進階使用
者認證（一週），及槍彈比對系統IBIS進階使用者認證（三日）
等等之專業訓練，復有同局九十八年十月二十七日刑鑑字第0980
144592號函及其檢送之本案鑑定人履歷資料可考等由甚詳。且原
審於準備程序及審理期日將上開鑑定書踐行提示與告以要旨之調
查證據程序，上訴人與其原審選任辯護人對該證據之證據能力及
證明力均不爭執，亦有原審準備程序筆錄及審判筆錄可證。是本
件扣案改造手槍之鑑定書，既係由負責鑑定之專業人員，憑其智
識、經驗，就槍枝結構與發射性能，判斷具有殺傷力，鑑定結果
並無未盡確實或不實之情形，縱槍枝未經試射，亦無礙於槍枝具
有殺傷力之認定。則原判決以扣案改造手槍經上述鑑定認具有殺
傷力，執為論罪之依據，於法自無違誤。上訴意旨未依據卷附證
據資料，具體指摘原判決此部分如何違背法令，猶置原判決明白
之論於不顧，徒言上開鑑定機關未依「實際試射法」鑑定，且
原判決未說明上開鑑定書何以得為認定扣案改造手槍具有殺傷力
之理由，有判決理由欠備之違法云云，顯係對原審採證、認事適
法之職權行使，任意指摘，難謂已符合首揭法定上訴第三審之要
件。(二)、證據係由法院自由判斷，故證人之證言縱令先後未盡相
符或互有矛盾，但事實審法院本於審理所得之心證，就其證言一
部分認為確實可信予以採取，原非法所不許。又同一證人前後供
述疑彼此不能相容，則採信同一證人之部分證言時，當然排除其
他部分之證言，此為法院取捨證據法理上之當然結果，縱未於判
決理由內說明捨棄他部分證言，而僅說明採用某部分證言之理由
，於判決本旨亦無影響，此與判決不備理由尚有未合。本件原判
決依憑被害人於第一審結證之證詞，核與證人楊惠君於原審法院
上訴審（下稱上訴審）之證言相符，及佐以上訴人於原審審理中
供稱：「他（指楊惠君）告訴我說要載他媽媽去地檢署繳交罰金
。」等語，資以認定被害人僅係因故遲延，其始終願意載楊惠君
前往地檢署代繳罰金，並無侵吞楊惠君所交付委託代繳十九萬元
之意思，況被害人又與楊惠君約定於九十四年二月二十二日上午
要由楊惠君載被害人前往繳納，且於該款被強盜後，被害人仍另
籌款代繳三期罰金款等情。是原判決既採納被害人前述第一審之
證詞，當然排除被害人於警詢、偵查中所為其他不一致部分之證
言，此為法院取捨證據法理上之當然結果，縱未於判決理由內說
明捨棄他部分證言之理由，然於判決本旨並不生無影響，依刑事
訴訟法第三百八十條規定，仍不得據為合法之第三審上訴理由。
(三)、本件案發翌日即九十二年二月二十三日上午九時十五分，楊
惠君之弟楊淵民即向警方報案，有卷附之台南縣警察局善化分局
九十四年九月五日南縣善警偵字第0940016694號函送該局受理楊
淵民報案三聯單暨員警工作紀錄簿影本可稽。且被害人於九十五
年十一月一日第一審審理中亦具結證稱：「（事情發生後，你有
無去報案？）……我女兒楊惠君去大內鄉報案，之後到山上鄉。
」等語。是原判決援引上開證據，資以說明楊惠君於案發後，曾
委託其弟楊淵民向警方報案，所為證據之取捨及得心證理由，俱
有卷內各該證據資料可稽。上訴意旨指稱被害人於第一審作證時
未如此陳述，且楊惠君也未委託其弟楊淵民報案，指摘原判決有
證據上理由矛盾之違法云云，顯非依據卷內資料所為之指摘，殊
非適法之第三審上訴理由。(四)、證據之取捨、證據證明力之判斷
，以及事實有無之認定，屬事實審法院之職權，苟其取捨判斷與
認定，並不違背論理法則及經驗法則，即不容任意指為違法，而
執為適法之第三審上訴理由。又所謂對於被告有利之證據不予採
納者，應說明其理由，係指該項證據倘予採納，能予推翻原判決
所確認之事實，而得據以為有利於被告之認定者而言。如非此項
有利於被告之證據，縱未於判決內說明其不足採納之理由，因本
不屬於上開範圍，雖其訴訟程序有所違誤，但仍應受刑事訴訟法
第三百八十條之限制，不得據以為第三審上訴之適法理由。原判
決依憑上訴人於上訴審之部分供詞、被害人於第一審及楊惠君於
上訴審結證之證詞，及台南縣警察局善化分局九十四年九月五日
南縣善警偵字第0940016694號函送該局受理楊淵民報案三聯單暨
員警工作紀錄簿影本，以及扣案改造手槍等證據資料，綜合判斷
，說明楊惠君並未委託上訴人前去向被害人取款，上訴人主觀上
有為自己或第三人不法所有之意圖等由甚詳，所為論斷，均有卷
存證據資料可資覆按，且不違背經驗或論理法則。原判決不採上
訴意旨所指之楊惠君於第一審有關何時與上訴人連絡部分不盡一
致之證詞，此乃屬事實審法院採證認事之職權行使，並未違背證
據法則，自不容任意指為違法。又依卷附台灣大哥大股份有限公
司之雙向通聯資料查詢結果，門號0000000000號行動電話與門號
0000000000號、0000000000號行動電話於九十四年二月二十日十
四時十二分起至同年月二十二日上午三時五十八分止，固有十一
次之通聯紀錄，縱認係楊惠君與上訴人間之行動電話通訊，然因
無通話內容，仍不足以為有利於上訴人之認定。原判決就此雖未
加以指駁，而有微疵，但對判決本旨並無影響，上訴人執此漫詞
指摘，亦難謂係合法之第三審上訴理由。(五)、其他上訴意旨，均
係就原審依憑證據所為採證認事職權之合法行使，以及原判決已
論列說明之事項，依憑己見任意指為違法，並重為事實之爭執，
否認犯罪，或就無關判決結果之枝節事項，漫為爭執，均非合法
之第三審上訴理由。衡以前開說明，其就強盜及非法持有改造手
槍部分之上訴為違背法律上之程式，應予駁回。又上訴人所犯得
上訴之重罪部分上訴既不合法，無從為實體判決，其牽連所犯不
得上訴之刑法第二百十六條、第二百十二條之行使變造特種文書
之輕罪部分，即無從適用審判不可分原則，併為實體上之審判，
亦應從程序上予以駁回。
據上論結，應依刑事訴訟法第三百九十五條前段，判決如主文。
中    華    民    國  一○○  年    六    月  二十三  日
                      最高法院刑事第十一庭
                          審判長法官  賴  忠  星  
                                法官  呂  丹  玉  
                                法官  吳      燦  
                                法官  蔡  名  曜  
                                法官  葉  麗  霞  
本件正本證明與原本無異
                                      書  記  官  
中    華    民    國  一○○  年    六    月  二十七  日
                                                      V